臺灣高雄地方法院刑事判決
111年度簡上字第224號
上  訴  人
即  聲請人  臺灣高雄地方檢察署檢察官
被      告  羅士典




上列上訴人因被告違反保護令罪案件，不服本院高雄簡易庭111
年度簡字第794號民國111年6月13日第一審刑事簡易判決（聲請
簡易判決處刑案號：111年度速偵字第570號），提起上訴，本院
管轄之第二審合議庭判決如下：
    主      文
上訴駁回。
    事實及理由
一、按「對於簡易判決有不服者，得上訴於管轄之第二審地方法
    院合議庭」、「第1項之上訴，準用刑事訴訟法第三編第一
    章及第二章除第361條外之規定」，刑事訴訟法第455條之1
    第1項、第3項分別定有明文。而刑事訴訟法第348條第3項規
    定：「上訴得明示僅就判決之刑、沒收或保安處分一部為之
    」。準此，科刑事項可單獨成為上訴之標的，且若僅就科刑
    事項上訴時，第二審法院即應以原審法院所認定之犯罪事實
    ，作為審認原審量刑妥適與否的判斷基礎。查本件上訴人即
    聲請人（下稱公訴人）於本院審理中陳明係針對原判決量刑
    部分上訴（見簡上字卷第86頁），依前述說明，本院應僅就
    原審判決關於量刑妥適與否進行審理，至於原審判決其他部
    分，則非在本院所得審查之範圍內。又本判決依司法院「刑
    事裁判書類簡化原則」製作，證據能力部分因當事人均不爭
    執，得不予說明，均先予敘明。
二、本案經本院合議庭第二審審理結果，認第一審（下稱原審）
    簡易判決認事用法均無違誤，量刑亦屬妥適，應予維持。本
    判決之事實、證據及理由，除證據部分另補充「被告於本院
    合議庭第二審審理時之自白」外，其餘爰均引用原審簡易判
    決之記載（如附件）。
三、公訴人上訴意旨略以：原審未依職權審酌判斷被告是否該當
    刑法第47條第1項累犯之規定，於法不符，爰上訴請求撤銷
    原判決，更為適當合法之判決等語。
四、上訴之判斷
    公訴人以前揭情詞上訴固非無見，惟：㈠按法院於審酌被告
    是否適用累犯規定而加重其刑時，訴訟程序上應先由檢察官
    就前階段被告構成累犯之事實，以及後階段應加重其刑之事
    項，主張並具體指出證明方法後，法院才需進行調查與辯論
    程序，而作為是否加重其刑之裁判基礎。前階段構成累犯事
    實為檢察官之實質舉證責任，後階段加重量刑事項為檢察官
    之說明責任，均應由檢察官分別負主張及具體指出證明方法
    之責。倘檢察官未主張或具體指出證明方法時，可認檢察官
    並不認為被告構成累犯或有加重其刑予以延長矯正其惡性此
    一特別預防之必要，且為貫徹舉證責任之危險結果所當然，
    是法院不予調查，而未論以累犯或依累犯規定加重其刑，即
    難謂有應調查而不予調查之違法。所謂檢察官應就被告「構
    成累犯事實具體指出證明方法」，係指檢察官應於法院調查
    證據時，提出足以證明被告構成累犯事實之前案徒刑執行完
    畢資料，例如前案確定判決、執行指揮書、執行函文、執行
    完畢（含入監執行或易科罰金或易服社會勞動執行完畢、數
    罪係接續執行或合併執行、有無被撤銷假釋情形）文件等相
    關執行資料，始足當之。至一般附隨在卷宗內之被告前案紀
    錄表，係司法機關相關人員依憑原始資料所輸入之前案紀錄
    ，僅提供法官便於瞭解本案與他案是否構成同一性或單一性
    之關聯、被告有無在監在押情狀等情事之用，並非被告前案
    徒刑執行完畢之原始資料或其影本，是檢察官單純空泛提出
    被告前案紀錄表，尚難認已具體指出證明方法而謂盡其實質
    舉證責任。所謂檢察官應就被告「累犯加重其刑之事項具體
    指出證明方法」，係指檢察官應於科刑證據資料調查階段就
    被告之特別惡性及對刑罰反應力薄弱等各節，例如具體指出
    被告所犯前後數罪間，關於前案之性質（故意或過失）、前
    案徒刑之執行完畢情形（有無入監執行完畢、在監行狀及入
    監執行成效為何、是否易科罰金或易服社會勞動〔即易刑執
    行〕、易刑執行成效為何）、再犯之原因、兩罪間之差異（
    是否同一罪質、重罪或輕罪）、主觀犯意所顯現之惡性及其
    反社會性等各項情狀，俾法院綜合判斷個別被告有無因加重
    本刑致生所受刑罰超過其所應負擔罪責之情形，裁量是否加
    重其刑，以符合正當法律程序及罪刑相當原則之要求。檢察
    官若未主張或具體指出證明方法，法院因而未論以累犯或依
    累犯規定加重其刑，基於累犯資料本來即可以在刑法第57條
    第5款「犯罪行為人之品行」中予以負面評價，自仍得就被
    告可能構成累犯之前科、素行資料，列為刑法第57條第5款
    所定「犯罪行為人之品行」之審酌事項。於此情形，該可能
    構成累犯之前科、素行資料既已列為量刑審酌事由，對被告
    所應負擔之罪責予以充分評價，依重複評價禁止之精神，自
    無許檢察官事後循上訴程序，以該業經列為量刑審酌之事由
    應改論以累犯並加重其刑為由，指摘原判決未依累犯規定加
    重其刑違法或不當（最高法院110年度台上大字第5660號刑
    事裁定意旨參照）。本件查原審既已於判決中論敘審酌包括
    被告如臺灣高等法院被告前案紀錄表所示之前有多次違反保
    護令經法院論罪科刑之前科紀錄在內等一切情狀，而量定如
    原審簡易判決主文所示之刑，並諭知易科罰金之折算標準綦
    詳，依上說明重複評價禁止之法理，上訴審法院即難以該業
    經列為量刑審酌之事由應改論以累犯並加重其刑為由，指摘
    原判決未依累犯規定加重其刑違法或不當。㈡又按關於刑之
    量定，係實體法上賦予法院得為自由裁量之事項；又法官須
    依據法律獨立審判，不受任何干涉，憲法第80條定有明文。
    為適應此憲法誡命，確保法官不受制度外且內之不當干涉，
    原審法院就同一犯罪事實與情節，於量刑時，若已斟酌刑法
    第57條各款所列情狀，且非顯然有裁量逾越或裁量濫用之違
    法情事，上訴審法院對原審法院依其職權行使所量定之刑，
    如別無其他加重或減輕之原因，原則上即應予尊重，不得遽
    指為違法（最高法院75年台上字第7033號、72年台上字第66
    96號、105年度台上字第1405號、85年度台上字第2446號、
    臺灣高等法院106年度上易字第409號判決意旨綜參考）。而
    查本件原審已就刑法第57條各款所列科刑時應審酌之情狀詳
    予斟酌，並於其判決理由中加以說明，此核其刑罰裁量職權
    之行使，又無逾越法定刑範圍或顯然失當、或予濫用權限之
    情形，依上說明，亦難遽認其量刑有何不當。綜上，是本件
    公訴人上訴為無理由，應予駁回。
據上論斷，依刑事訴訟法第455條之1第1項、第3項、第368條、
第373條，判決如主文。
本案經檢察官甲○○聲請簡易判決處刑，檢察官邱柏峻到庭執行職
務。
中　　華　　民　　國　　111 　年　　11　　月　　23　　日
                  刑事第十四庭    審判長法  官  吳書嫺 

                                        法  官  胡慧滿

                                        法  官  林軒鋒
以上正本證明與原本無異。
不得上訴。
中　　華　　民　　國　　111 　年　　11　　月　　23　　日
　　　　　　　　　　　　　　　　　　　　書記官  李偲琦
附件：
臺灣高雄地方法院刑事簡易判決
111年度簡字第794號
聲  請  人  臺灣高雄地方檢察署檢察官
被　　　告　乙○○　男　民國00年0月0日生
　　　　　　　　　　身分證統一編號：Z000000000號
　　　　　　　　　　住屏東縣○○鄉○○路000號
　　　　　　　　　　居高雄市○○區○○街000號7樓之29
上列被告因違反家庭暴力防治法案件，經檢察官聲請以簡易判決
處刑（111年度速偵字第570號），本院判決如下：
    主  文
乙○○犯違反保護令罪，處拘役伍拾日，如易科罰金，以新臺幣壹
仟元折算壹日。
    事實及理由
一、本案犯罪事實及證據，除犯罪事實欄第2至6行之「前因…。
    復」不予引用，第10行補充「亦不得對丙○○為騷擾之行為，
    保護令之有效期間為1年」；證據部分補充「家庭暴力通報
    表」外，其餘均引用檢察官聲請簡易判決處刑書之記載（如
    附件）。
二、按家庭暴力防治法所稱之家庭暴力，係指家庭成員間實施身
    體、精神或經濟上之騷擾、控制、脅迫或其他不法侵害之行
    為，家庭暴力防治法第2條第1款定有明文。又該法所稱之騷
    擾，係指任何打擾、警告、嘲弄或辱罵他人之言語、動作或
    製造使人生畏怖之行為，使他人因而產生生理、心理上之不
    快、不安等感受，而與該法所稱之精神上不法侵害，乃指行
    為人之行為肇致他人心理恐懼痛苦，在程度上有所區分。而
    家庭暴力防治法第61條第1款、第2款係依被告之行為對被害
    人造成影響之輕重而為不同規範，若被告所為已使被害人生
    理或心理上感到痛苦畏懼，即可謂係對被害人實施身體或精
    神上不法侵害之家庭暴力行為，反之，若尚未達此程度，僅
    使被害人產生生理、心理上之不快、不安，則僅為騷擾定義
    之規範範疇。查被告乙○○為被害人丙○○之子，此有被告之身
    分證正反面影本在卷可佐（見警卷第21頁），被告與被害人
    間具有家庭暴力防治法第3條第3款所定之家庭成員關係。被
    告於附件犯罪事實欄所載之時、地對被害人辱罵之內容，就
    一般人處在相同之情境，心中均不免會感到不快，而足認被
    告上開舉動已使被害人精神、心理上產生不快之感受，惟應
    尚未達使被害人之心理上感到痛苦畏懼之程度，揆諸前開說
    明，應屬家庭暴力防治法之「騷擾行為」，而已違反臺灣高
    雄少年及家事法院（下稱高雄少家法院）依家庭暴力防治法
    第14條第1項第2款所為禁止被告對被害人騷擾之保護令。
三、核被告所為，係犯家庭暴力防治法第61條第2款之違反保護
    令罪。至聲請意旨雖認被告係犯家庭暴力防治法第61條第1
    款之罪，然依上開說明，聲請意旨容有誤會，且因僅屬同一
    法條不同款之適用，自無庸變更聲請意旨所引法條，附此敘
    明。至聲請意旨雖認被告本件犯行應論以累犯，惟並未就構
    成累犯之事實及應加重其刑之事項具體指出相關證明方法，
    是參民國111年4月27日最高法院110年度台上大字第5660號
    裁定意旨，本院尚毋庸依職權調查並為相關之認定，併予敘
    明。
四、爰以行為人之責任為基礎，審酌被告與被害人為父子關係，
    卻不思善盡孝道，明知高雄少家法院已為通常保護令，竟仍
    漠視該保護令，而以附件犯罪事實欄所載之方式違反該保護
    令，所為實屬不該；惟念被告犯後坦承犯行，兼衡其犯罪動
    機（向被害人索討新臺幣50元無果）、手段（以言語辱罵被
    害人）、所生危害，及被告自述之教育程度、家庭經濟狀況
    （因涉及被告個人隱私，不予揭露，詳參被告警詢筆錄受詢
    問人欄之記載）、如臺灣高等法院被告前案紀錄表所示之前
    有多次違反保護令經法院論罪科刑之前科紀錄等一切情狀，
    量處如主文所示之刑，並諭知易科罰金之折算標準。
五、依刑事訴訟法第449條第1項前段、第3項、第454條第2項，
    家庭暴力防治法第61條第2款，刑法第11條前段、第41條第1
    項前段，逕以簡易判決處刑如主文。
六、如不服本判決，應於判決送達之日起20日內，向本院提出上
    訴狀（須附繕本），上訴於本院管轄之第二審地方法院合議
    庭。
本案經檢察官甲○○聲請以簡易判決處刑。
中　　華　　民　　國　　111 　年　　6 　　月　　13　　日
                  高雄簡易庭    法  官  王雪君
以上正本證明與原本無異。
如不服本判決，應於判決送達之日起20日內向本院提出上訴書狀
。
中　　華　　民　　國　　111 　年　　6 　　月　　15　　日
                                書記官  蔡靜雯
附錄論罪科刑法條：
家庭暴力防治法第61條
違反法院依第14條第1項、第16條第3項所為之下列裁定者，為本
法所稱違反保護令罪，處3年以下有期徒刑、拘役或科或併科新
臺幣10萬元以下罰金：
一、禁止實施家庭暴力。
二、禁止騷擾、接觸、跟蹤、通話、通信或其他非必要之聯絡行
    為。
三、遷出住居所。
四、遠離住居所、工作場所、學校或其他特定場所。
五、完成加害人處遇計畫。
附件：
臺灣高雄地方檢察署檢察官聲請簡易判決處刑書
                                    111年度速偵字第570號
　　被　　　告　乙○○（年籍資料詳卷）
上被告因違反家庭暴力防治法案件，業經偵查終結，認宜聲請以
簡易判決處刑，茲將犯罪事實及證據並所犯法條分敘如下：　
　　　　犯罪事實
一、乙○○與丙○○為父子，2人間具有家庭暴力防治法第3條第3款
    所定之家庭成員關係。乙○○前因違反家庭暴力防治法案件，
    經臺灣高雄地方法院以108年度簡字第1888號判處應執行有
    期徒刑10月確定，經接續執行，於民國110年3月19日縮短刑
    期假釋出監，於110年5月17日保護管束期滿假釋未經撤銷視
    為執行完畢。復因違反家庭暴力防治法事件，經臺灣高雄少
    年及家事法院於民國110年11月23日以110年度家護字第1711
    號核發民事通常保護令，諭令乙○○不得對丙○○實施身體、精
    神或經濟上之騷擾、控制、脅迫或其他不法侵害之行為。詎
    乙○○明知上揭保護令裁定之內容，竟基於違反保護令之犯意
    ，於該保護令有效期間之111年2月15日0時50分許，在其與
    丙○○位在高雄市○○區○○街000號7樓之29之住處，向丙○○索討
    金錢，並以「你活到80歲了已經活不久了，還不趕快死一死
    ，財產就可以歸我」等語辱罵丙○○，以此方式對丙○○為精神
    上之不法侵害，而違反上揭保護令。嗣經丙○○報警處理，始
    悉上情。
二、案經丙○○訴由高雄市政府警察局三民第二分局報告偵辦。
 　　　 證據並所犯法條
一、上揭犯罪事實，業據被告乙○○於本署偵訊中坦承不諱，核與
    告訴人丙○○於警詢時指訴之情節相符，並有臺灣高雄少年及
    家事法院110年度家護字第1711號民事通常保護令裁定、高
    雄市政府警察局三民第二分局保護令執行紀錄表各1份在卷
    可參，足認被告自白與事實相符，是本件事證明確，被告犯
    嫌應堪認定。
二、核被告所為，係犯家庭暴力防治法第61條第1款之違反保護
    令罪嫌。被告曾受如犯罪事實欄所載之論罪科刑及執行情形
    ，有本署刑案資料查註紀錄表1份在卷可憑，其於受有期徒
    刑執行完畢後5年以內，故意再犯本件有期徒刑以上之罪，
    為累犯，請依刑法第47條第1項及大法官釋字第775號意旨裁
    量是否加重其刑。
三、依刑事訴訟法第451條第1項聲請逕以簡易判決處刑。
　　此　致
臺灣高雄地方法院
中　　華　　民　　國　 111　　年　　2 　　月　　16　　日
　　　　　　　　　　　　　　　檢　察　官　甲○○